臺灣高等法院刑事裁定
109年度聲字第3903號
聲明異議人
即  受刑人    陳鐘淇




代  理  人    陳稚平律師                 
上列聲明異議人因偽造文書等案件，不服臺灣桃園地方法院檢察
署檢察官109年度執助音字第2664號執行指揮書，聲明異議，本
院裁定如下：
    主  文
聲明異議駁回。
    理  由
一、聲請意旨略以：聲明異議人即受刑人陳鐘淇（下稱受刑人）
    前因犯偽造文書等罪，前經本院以96年度上訴字第4466號判
    決有期徒刑1年10月，經上訴最高法院，最高法院於民國100
    年11月30日以100年度台上字第6613號判決駁回上訴確定；
    後因受刑人未到案執行，經發布通緝後，於109年8月19日遭
    獲歸案，並由臺灣桃園地方檢察署（下稱桃園地檢署）檢察
    官以109年執助音字第2664號執行指揮書送監執行；按刑法
    關於行刑權時效之相關規定，雖曾於94年2月2日修正公布，
    並自95年7年1日起施行，惟按行為後法律有變更者，適用行
    為時之法律。但行為後之法律有利於行為人者，適用最有利
    於行為人之法律，刑法第2條定有明文；又修正前刑法第85
    條第1項規定：「行刑權之時效，如依法律之規定不能開始
    或繼續執行時，停止其進行」，第2項規定：「前項時效停
    止，自停止原因消滅之日起，與停止前已經過之期間，一併
    計算」，第3項規定：「停止原因繼續存在之期間，如達於
    第84條第1項各款所定期間4分之1者，其停止原因視為消滅
    」。修正前刑法第84條第1項第1、3、4款規定：「行刑權因
    左列期間内不行使而消滅：死刑、無期徒刑或10年以上有
    期徒刑者，30年。…1年以上3年未滿有期徒刑者，7年。1
    年未滿有期徒刑者，5年」，而修正後刑法第84條第1項第1
    、3、4款則規定：「行刑權，因下列期間内未執行而消減：
    宣告死刑、無期徒刑或10年以上有期徒刑者，40年。…宣
    告1年以上3年未滿有期徒刑者，15年。宣告1年未滿有期徒
    刑、拘役、罰金或專科沒收者，7年」因修正後刑法將行刑
    權時效提高，使受刑人得受處罰之期間加長，比較新舊法之
    規定，修正後之規定並非較有利於受刑人，則依前開刑法第
    2條之規定，自應適用修正前之規定，從而，受刑人所受判
    決有期徒刑1年10月，其行刑權時效應為7年。再按修正前刑
    法第85條規定：「行刑權之時效，如依法律之規定不能開始
    或繼續執行時，停止其進行（第1項）。前項時效停止，自
    停止原因消滅之日起，與停止前已經過之期間，一併計算（
    第2項）。停止原因繼續存在之期間，如達於第84條第1項各
    款所定期間四分之一者，其停止原因視為消滅（第3項）」
    。是執行中之受刑人經依法通緝，不能開始或繼續執行時，
    其行刑權之時效亦應停止進行，但仍須注意刑法第85條第3
    項之規定(司法院大法官釋字第123號解釋意旨參照）。查受
    刑人前曾遭通緝，是其所犯偽造文書罪之行刑權時效計算，
    應一併加計因通緝而停止之期間。則本案行刑權時效係7年
    即84個月，扣除裁判確定之日至發布通緝之日止之期間若為
    4個月（仍以實際發布通緝之日計算），則以80個月計算加
    計之四分之一期間為20個月即1年8月。又本案係於100年11
    月30日最高法院判決駁回上訴確定，是其行刑權時效應判決
    確定之日即100年11月30日起算，並其行刑權時效為8年8月
    ，故該案之行刑權時效應於109年7月30日完成。從而，受刑
    人於109年8月19日遭緝獲並撤銷通緝時，受刑人之行刑權時
    效已完成，不得再予執行，則桃園地檢署檢察官以109年執
    助音字第2664號執行指揮書將受刑人發監執行，自非妥適，
    請撤銷桃園地檢署檢察官109年執助音字第2664號之執行書
    等語。
二、按受刑人或其法定代理人或配偶以檢察官執行之指揮為不當
    者，得向諭知該裁判之法院聲明異議；又法院應就疑義或異
    議之聲明裁定之，刑事訴訟法第484條、第486條分別定有明
    文。是依上開法條之意旨，受刑人聲明異議自應以「檢察官
    執行之指揮不當」為限。而所謂指揮執行為不當，係指就刑
    之執行或其方法違背法令，或雖非違法而因處置失當，致受
    刑人蒙受重大不利益者而言。又按判決確定後，即發生確定
    力及執行力，法院及當事人同受其拘束。因此，法院判決確
    定後，檢察官據以執行者，乃依國家之權力，就確定判決之
    內容，使之實現之行為，縱法律有變更，檢察官於指揮執行
    時，除法律另有規定，如刑法第2條第3項，刑法施行法第6
    條之1等情形，應從其規定者外，仍應按原確定判決主文所
    記載之意旨及判決所適用之法律執行，並不生所謂新舊法比
    較適用，或是否依新法規定執行問題。
三、經查：
  ㈠受刑人因犯偽造文書等罪，經本院以99年度上訴字第4466號
    判決有期徒刑1年10月，其不服提起上訴，經最高法院於100
    年11月30日以100年度台上字第6613號判決上訴駁回確定在
    案。觀諸最高法院100年度台上字第6613號判決，認本院99
    年度上訴字第4466號判決業已敘明採證認事之理由，所為論
    述，核與卷證資料相符，從形式上觀察，並無違背法令之情
    形，受刑人徒憑己意任意指摘原判決違背法令，核與法律規
    定得為第三審上訴理由之違法情形，不相適合，應認其就共
    同連續行使偽造私文書部分之上訴違背法律上之程序，予以
    駁回；又第二審判決依刑法第339條第1項詐欺取財既遂、同
    條第3項詐欺取財未遂及同條第2項詐欺得利罪部分部分，係
    屬刑事訴訟法第376條第4款所列不得上訴於第三審之案件，
    原不得上訴於第三審，而與之有裁判上一罪關係之行使偽造
    、變造私文書部分之上訴，復不合法，無從併為實體審理，
    故此部分之上訴，亦應從程序上併予駁回等情，有上開判決
    附卷可參；足認受刑人所涉偽造文書案件已經最高法院依職
    權審查而認為不合法律上之程序予以駁回，與單純因形式上
    不合法律上程序，不經審查予以駁回之情形自屬有別，最高
    法院所為程序上之判決，既有判決之形式，即具有形式之確
    定力，而應受拘束，該罪應以第三審法院判決駁回之日為判
    決確定日，是受刑人本件判決確定日，應係最高法院駁回上
    訴之日即100年11月30日。
　㈡第按，刑法施行法第8之1條規定：於中華民國94年1月7日刑
    法修正施行前，其追訴權或行刑權時效已進行而未完成者，
    比較修正前後之條文，適用最有利於行為人之規定。故刑法
    對於行刑權時效之規定如有修正而需依刑法第2條規定比較
    新舊法時，需以行刑權時效業已開始進行而未完成者，始有
    比較新舊法之餘地；倘刑法之修正係在裁判確定即行刑權時
    效開始起算之前，依上開法條之規定，即無需比較新舊法。
    查本件受刑人判決確定日為100年11月30日，是其所犯上開
    案件之行刑權，均係在刑法95年7月1日施行後始發生，依刑
    法施行法第8之1條之規定，自無需比較新舊法，逕依修正後
    刑法第84條規定計算其行刑權之時效期間，即依修正後刑法
    第84條第1項第3款規定，其行刑權時效期間為15年，且因其
    係未到案執行而經通緝，依修正後刑法第85條規定，加計15
    年之4分之1即3年9月，共計18年9月，受刑人行刑權消滅時
    效日期應為119年8月30日，受刑人認其行刑權時效至109年7
    月30日即已完成，尚有誤會。
　㈢綜上所述，本件桃園地檢署檢察官109年執助音字第2664號執
    行指揮書，並無違法或不當，受刑人認該執行案件之執行行
    為顯然違法云云，為無理由，應予駁回。據上論斷，應依刑
    事訴訟法第486條，裁定如主文。
中　　華　　民　　國　　109 　年　　10　　月　　30　　日
                  刑事第九庭    審判長法　官  潘翠雪
                                      法　官  俞秀美
                                      法　官  陳俞婷
以上正本證明與原本無異。
如不服本裁定，應於收受送達後五日內向本院提出抗告狀。
                                      書記官  陳麗津 
中　　華　　民　　國　　109 　年　　11　　月　　2 　　日